臺灣高等法院高雄分院刑事判決
111年度交上易字第48號
上  訴  人  臺灣高雄地方檢察署檢察官
被      告  李宜珈



上列上訴人因被告過失傷害案件，不服臺灣高雄地方法院110年
度交易字第16號，中華民國111年4月11日第一審判決（起訴案號
：臺灣高雄地方檢察署109年度偵字第15240號），提起上訴，本
院判決如下：
    主  文
上訴駁回。
    事實及理由
一、經本院審理結果，認原審以被告李宜珈犯如附件原審判決所
    示之過失傷害罪，其認事、用法及量刑均無不當，應予維持
    ，除增列認定告訴人洪素惠之重傷害與本件車禍無關之說明
    如後外，其餘引用該判決書記載之事實、證據及理由（附件
    ）。
二、檢察官上訴意旨略以：　　
　  本案原審判決被告拘役10日，其主要論據為告訴人洪素惠提
    出自民國109年1月30日以後之診斷證明書所載傷勢，並非車
    禍即109年1月8日當時所造成，難認告訴人後續所受重傷害
    結果與被告過失駕駛行為有相當因果關係，固有所見。惟查
    ：
  ㈠原審判決以哲明診所之病歷紀錄，記載告訴人於109年2月13
    日至哲明診所看診時，曾主訴在109年1月14日受到挫傷後，
    發現有嚴重下背痛（原記載：Severe lower back pain not
    ed afater(註：應為after之誤載) contusion injury on 1
    /14/20）等語，是依該記載，告訴人於車禍發生後之109年1
    月14日受到挫傷，嗣有嚴重下背痛之情形。而此日係於上述
    被告最早經診斷有第10胸椎骨折之日（109年1月30日）前，
    則導致告訴人重傷害之「第10胸椎骨折」傷勢，究竟為109
    年1月8日之車禍所造成，抑或係同年月14日之挫傷所造成，
    已有合理懷疑。此非車禍發生日，而若非告訴人於看診時有
    提出該日期之相關陳述，病歷紀錄上應不會如此記載，故於
    衡量之下，仍應以病歷紀錄上之記載為據，而認告訴人在車
    禍（109年1月8日）後至109年1月30日經診斷出有第10胸椎
    骨折期間，受有其他傷害所致，自難遽斷被告之過失駕駛行
    為與告訴人所受上述重傷害具相當因果關係。然查，告訴人
    自109年1月14日至109年6月27日亦有前往傳承中醫診所進行
    診療，該中醫診所診治告訴人之傷勢為「下背和骨盆挫傷之
    後續照護，腰（部）脊椎（腰椎）韌帶扭傷及拉傷（勞損）
    之初期照護、下背痛」，告訴人於該中醫診所所開立診斷證
    明書與哲明診所所開立「下背和骨盆挫傷初期看護」雷同，
    顯見告訴人於車禍後感覺疼痛位置均大同小異，而哲明診所
    病歷雖記載「主訴在109年1月14日受到挫傷」，顯有可能乃
    告訴人在哲明診所主訴過程表示先前109年1月14日曾至傳承
    中醫診所進行治療，卻未獲成效，乃至哲明診所進行診治，
    故哲明診所乃將告訴人主訴內容記載如上，告訴人稱因同一
    傷勢持續治療，並無第二次外力受傷之情，尚屬有據。且告
    訴人於109年6月3日入住衛生福利部屏東醫院（下稱屏東醫
    院）接受第10胸椎椎體成形手術，主訴「其於1月8日車禍後
    感到右胸至背疼痛，近日已致雙下肢無力」乙情，有衛生福
    利部屏東醫院護理記錄在卷可稽，顯見告訴人胸椎部位因車
    禍受傷骨折乙節，尚非虛妄。
  ㈡又查，告訴人先於警詢時提出屏東基督教醫院109年5月4日診
    斷證明書（診斷載：第11胸椎壓迫性骨折；住院日期109年3
    月9日至10日、骨科看診日期109年3月9、23日、4月6日及5
    月4日），再於偵查中提出屏東醫院109年6月9日診斷證明書
    （診斷載第10胸椎楔狀壓迫閉鎖性骨折」之傷害），承辦檢
    察官再函詢屏東基督教醫院及屏東醫院查詢前述傷害之可能
    形成原因，告訴代理人林丕弘再於109年8月20日，向承辦檢
    察官提出告訴人之高雄市立小港醫院（下稱小港醫院）109
    年1月8日診斷證明書（診斷雙膝擦挫傷、背痛；病患即洪素
    惠於109年1月8日21時49分至23時40分，於急診接受診療）
    及屏東醫院109年6月10日診斷證明書（診斷載下盆和骨盆挫
    傷；病人即洪素惠於109年1月11日16時57分至急診就醫，經
    醫師診治後，於109年1月11日20：00離院，建議後續門診追
    蹤）、馬光中醫109年8月13日診斷證明書（診斷載下盆和骨
    盆挫傷；於109年1月22、23日接受診療）及屏東醫院病歷（
    該院釋出章日期為109年8月13日）、寶建醫院109年8月13日
    診斷證明書（診斷載胸壁挫傷；病患即洪素惠於109年2月3
    日、25日門診求診，9次復健療程）、哲明診所109年8月13
    日診斷證明書（診斷載下背和骨盆挫傷之初期照護；病患即
    洪素惠於109年2月13日、20日、3月2日就醫）、屏東基督教
    醫院109年5月4日診斷證明書、屏東醫院109年6月10日診斷
    證明書（診斷載腰椎及其他退化性脊椎炎伴有脊髓病變、下
    背痛、第9-10胸椎楔狀壓迫閉鎖性骨折、老年性骨質疏鬆症
    未伴有病理性骨折；病患即洪素惠於109年5月31日17：47急
    診就醫，18：30離院、屏東醫院109年6月10日診斷證明書（
    診斷載腰椎及其他退化性脊椎炎伴有脊髓病變、下背痛、第
    9-10胸椎楔狀壓迫閉鎖性骨折、老年性骨質疏鬆症未伴有病
    理性骨折；病患即洪素惠於109年6月1日9：33急診就醫，14
    ：00離院）、屏東醫院109年6月9日診斷證明書（內容載第1
    0胸椎楔狀壓迫閉鎖性骨折、下背痛；病患即洪素惠於109年
    6月3日至6日，在該院住院診療，109年6月4日施行第10胸椎
    椎體成型手術，109年5月22日、6月1日、2日、9日門診）、
    又於審理中提出高雄長庚醫院診斷證明書（內容載第10胸椎
    骨折併脊髓損傷;不完全偏癱合併下肢肌力兩分，病患曾於1
    09年7年17日、109年8月28日至本院門診治療;於109年9月6
    日住院，於109年9月9日接受神經減壓及融合内固定手術，
    因病情需要自費使用人工骨及脊椎用骨水泥，於109年9月14
    日出院，病患曾於109年7月17日、109年8月28日、109年9月
    24日、109年11月19日、110年1月14日至本院門診治療），
    作為認定告訴人車禍傷勢之據；而屏東基督教醫院則於109
    年9月1日以屏基醫骨字第1090800092號函文回覆稱病人即洪
    素惠於109年3月9日至本院門診就醫，主訴2個月前，車禍受
    傷致下背痛，X光檢查顯示第11胸椎壓迫性骨折，住院治療
    ，此傷害應為外力創傷所造成等情，並提供相關病歷資料，
    另屏東醫院109年9月14日屏醫醫政字第1090001720號函文回
    覆稱洪素惠經診斷為第10胸椎壓迫性骨折，於109年6月4日
    施以椎體成型手術，其原因與外力有關，可能與109年3月受
    傷有關等情，承辦檢察官再函詢屏東醫院洪素惠於就醫時，
    有無陳述何種情況跌倒而受有下背痛情形，該院於109年9月
    25日以屏醫醫政字第1090001992號函文回覆稱病人即洪素惠
    於109年1月11日在本院外科急診看診，主訴因3天前因機車
    擦撞導致嚴重背痛，但因X光只有照腰椎故無骨折，但症狀
    持續，於109年1月30日至本院骨科門診再照胸椎X光，而顯
    示有第10胸椎壓迫性骨折情事。告訴人洪素惠既於109年1月
    11日至屏東醫院就醫，並主訴3日前有發生車禍導致嚴重背
    痛，再審酌前述診斷書就醫過程，可知其於車禍後就有持續
    就醫情形，考量車禍所生傷害非當日診斷即可完整得知，也
    合於常情，多有傷患於日後再行就醫後查知，抑或相關後遺
    症等傷害，告訴人非醫療專業，且前述傷害也與骨科傷勢有
    關連，告訴人於車禍時受有倒地之傷害，其年齡也近七旬，
    肯認告訴人所提出之診斷證明書所載傷勢與車禍間有相當因
    果關係。
  ㈢綜合上情，足認告訴人確因本案車禍，受有重傷害。原審未
    察上開對被告不利之事證，而以罪疑惟輕原則認被告並不構
    成過失致重傷犯行，其認事用法尚難認與經驗及論理法則相
    符，而有未洽等語。
三、經查：　　
  ㈠關於屏東醫院如原判決附表編號8「卷證頁碼」欄所示之診斷
    證明及病歷，會有關於告訴人有第9至10胸椎楔狀壓迫閉鎖
    性骨折之記載，而與該院109年9月25日屏醫醫政字第109000
    1992號函稱：告訴人於109年1月30日至該院骨科門診再照胸
    椎X光，顯示有第10胸椎壓迫性骨折等語（見偵卷第135頁）
    ，就骨折部位為何有所差異之情形，經該院函覆稱：根據健
    保局ICD-10分類S22.070A是把「第9-10胸椎楔狀壓迫閉鎖性
    骨折歸在同一類別，所以才會造成此困擾」等語，有該院11
    0年12月20日屏醫醫政字第1100002252號函在卷（見原審卷
    二第59頁），酌以該函文亦陳稱：病人洪素惠109年6月4日
    行第10胸椎椎體成型手術等語，可見告訴人前開至屏東醫院
    就診，其第9胸椎並無任何壓迫閉鎖性骨折之問題，故公訴
    意旨認告訴人因本件車禍而受有第9胸椎壓迫閉鎖性骨折之
    傷害，無可憑採。
  ㈡屏東基督教醫院109年9月1日（109）屏基醫骨字第109080009
    2號函雖載稱：病人（洪素惠）於109年3月9日於該院門診就
    醫，主訴兩個月前車禍受傷致下背痛，X光檢查顯示第11胸
    椎壓迫性骨折，予住院治療等語，並檢附告訴人之病歷資料
    （見偵卷第109至128頁），惟告訴人最早一次（即109年1月
    30日）至屏東醫院照胸椎X光，僅顯示第10胸椎壓迫性骨折
    之情，有屏東醫院109年9月25日屏醫醫政字第1090001992號
    函及110年12月20日屏醫醫政字第11000002252號函附之告訴
    人109年1月30日病歷資料可稽（見偵卷第135頁、第59頁、
    第90頁），可見告訴人於屏東基督教醫經X光檢查顯示之第1
    1胸椎壓迫性骨折，並非本件車禍所造成。是公訴意旨認告
    訴人因本件車禍而受有第11胸椎壓迫性骨折，亦無可採。
  ㈢公訴意旨又執屏東醫院109年6月9日診斷證明書（見偵卷第10
    7頁），認告訴人有因本件車禍受有第10胸椎楔狀壓迫閉鎖
    性骨折，進而主張告訴人已因前開車禍而致重傷害。惟查：
　⒈壓迫性骨折是指骨頭已經變形的狀況，而閉鎖性骨折是指沒
    有開放性傷口之稱，為不同分法，有屏東醫院110年12月20
    日屏醫醫政字第11000002252號函附卷可稽（見原審卷二第5
    9頁）。而告訴人於109年1月8日車禍當天至小港醫院就醫，
    經診斷有胸腰椎、脊椎退化變形、疑似骨質疏鬆等情況，有
    該院110年10月29日高醫港品字第1100303922號所附之告訴
    人病歷、111年1月17日高醫港品字第1100305025號函及附件
    可憑（見原審卷一第271至274頁、卷二第191至193頁），告
    訴人該胸椎變形，與首揭屏東醫院函敘之壓迫性骨折定義堪
    認符合，是告訴人之第10胸椎壓迫性骨折是因退化或車禍造
    成，即非無疑。
　⒉再者，告訴人於109年6月4日施行第10胸椎椎體成型手術，其
    原因與外力有關，依常理推斷，與109年3月受傷較有關，迭
    經屏東醫院迭以109年9月14日屏醫醫政字第1090001720號函
    、110年10月27日屏醫醫政字第1100001923號函敘明確（見
    偵卷第129頁、原審卷一第267頁）；佐以證人即告訴人之子
    林丕宏於偵查中陳稱：「（問：是到今年〔指109年〕3月才發
    現骨折嗎）是。」等語（見偵卷第18頁），表示告訴人係遲
    至109年3月始發現有骨折之情況，而與屏東醫院前開函文所
    載互可印證，是堪認告訴人有關其第10胸椎之骨折，應係肇
    因於其109年3月間之受傷，難認與本件車禍有所關聯。
四、綜上，依憑卷證資料，既無從認定告訴人之重傷害與本案車
    禍有關，則檢察官以原判決未論以被告過失傷害人致重傷罪
    ，認事用法有所違誤，據以指摘原判決不當，並無理由，其
    上訴應予駁回。
據上論結，應依刑事訴訟法第368條，判決如主文。
本案經檢察官丁亦慧提起公訴，檢察官翁誌謙提起上訴，檢察官
李靜文到庭執行職務。
中　　華　　民　　國　　111 　年　　8 　　月　　2 　　日
                    刑事第三庭  審判長法  官  吳進寶
                                      法  官  陳億芳
                                      法  官  徐美麗
以上正本證明與原本無異。
不得上訴。
中　　華　　民　　國　　111 　年　　8 　　月　　2 　　日
                                      書記官  吳宗霖
附錄本判決論罪科刑法條：
《中華民國刑法第284條》
因過失傷害人者，處1年以下有期徒刑、拘役或10萬元以下罰金
；致重傷者，處3年以下有期徒刑、拘役或30萬元以下罰金。
【附件】
臺灣高雄地方法院刑事判決　
110年度交易字第16號
公　訴　人　臺灣高雄地方檢察署檢察官
被　　　告　李宜珈　
上列被告因過失傷害案件，經檢察官提起公訴（109年度偵字第1
5240號），本院判決如下：
    主  文
李宜珈犯過失傷害罪，處拘役拾日，如易科罰金，以新臺幣壹仟
元折算壹日。
    事  實
一、李宜珈於民國109年1月8日21時10分許，騎乘普通重型機車
    （車牌號碼詳卷），沿高雄市大寮區萬大橋由西往東方向行
    駛，其本應注意汽車行駛時，駕駛人應注意車前狀況，且後
    車與前車之間應保持隨時可以煞停之距離，並隨時採取必要
    之安全措施，而當時天候晴、夜間有照明、柏油路面乾燥、
    無缺陷、無障礙物、視距良好等情，並無不能注意之情形，
    竟疏於注意及此，行駛至萬大橋東向機車道D136路燈附近，
    適無駕駛執照之洪素惠騎乘普通重型機車（車牌號碼詳卷）
    並違規附掛拖車行駛於前方，李宜珈因疏未保持前後車隨時
    可以煞停之距離及注意其車前狀況，不慎追撞洪素惠所騎乘
    機車後方附掛之拖車，洪素惠當場人車倒地，受有雙膝擦挫
    傷、背痛、下背和骨盆挫傷等傷害。嗣警到場處理，李宜珈
    於有偵查犯罪職權之機關或公務員尚未知何人肇事前，主動
    向到現場處理之員警表明其為肇事者，自首而接受裁判。
二、案經洪素惠訴由高雄市政府警察局林園分局報告臺灣高雄地
    方檢察署檢察官偵查起訴。
    理  由
一、認定事實之依據及理由
    訊據被告李宜珈固不否認有於上開時地與告訴人洪素惠發生
    車禍，並致告訴人受有雙膝擦挫傷、背痛等傷害一節，惟矢
    口否認有過失駕駛致告訴人受有其他傷害之犯行，辯稱：本
    件車禍發生，主要係因告訴人違規裝載物品並附掛拖車於機
    車後方，致遮蓋其機車後車燈以及拖車上之警示燈，而僅為
    黑影，且依交通部數據，行車時速60公里之煞停距離是30.4
    8公尺到32.695公尺，待其發現時要閃避，僅距告訴人機車1
    5-20公尺，故其閃避不及而撞及該拖車，故車禍發生應屬告
    訴人之違規犯行所肇致，己並無過失；又告訴人車禍發生之
    第一時間送醫，僅檢查出有雙膝擦挫傷及背痛，並未有其他
    傷勢，後續傷情與本案車禍無關等語。
　㈠被告與告訴人於上開時地發生車禍，告訴人當下經送高雄市
    立小港醫院（下稱小港醫院）急診，經診斷有雙膝擦挫傷、
    背痛等傷害，嗣於同年月11日至衛生福利部屏東醫院（下稱
    屏東醫院）外科急診看診，經診斷有下背和骨盆挫傷等傷害
    一節，有高雄市政府警察局交通大隊林園分隊（下稱林園分
    隊）道路交通事故現場圖、道路交通事故調查報告表（一）
    、（二）-1、道路交通事故照片32張、小港醫院109年01月0
    8日診字第1090114084號診斷證明書暨病歷、屏東醫院109年
    06月10日診斷證明書（參警卷第11至13、15至21、45至53、
    65頁）在卷可證，堪信可採。被告雖僅不爭執告訴人所受之
    雙膝擦挫傷、背痛等傷害為本案車禍所造成，惟告訴人所受
    之下背和骨盆挫傷等傷害，係於車禍3天後即經屏東醫院診
    出，時間即為接近；且上開傷害於被告於車禍當日經小港醫
    院診出之背痛傷害，部位亦相近，另未能從病歷資料看出有
    其他外力介入，故應可認亦屬本案車禍所造成，而具因果關
    係。
　㈡被告過失之認定
　　⒈按汽車行駛時，駕駛人應注意車前狀況及兩車並行之間隔
      ，並隨時採取必要之安全措施，道路交通安全規則第94條
      第3項有所規定。經查，本案車禍發生地點在高雄市大寮
      區萬大橋東向機車道D136路燈附近，車禍發生當時天候晴
      、雖係夜間惟有照明、路面狀況為柏油、乾燥、無缺陷，
      並無障礙物、視距良好一節，有前引林園分隊道路交通事
      故現場圖、道路交通事故調查報告表（一）、（二）-1、
      道路交通事故照片32張在卷為證，並經被告自承在卷（參
      本院交易卷一第23頁），應無不能注意之情事；又本案車
      禍發生係因被告騎乘機車自後追撞行駛在前之告訴人機車
      附掛拖車一節，此亦據被告自承在卷（參警詢第3頁、偵
      卷第18頁、本院交易卷一第23頁），是可認被告有未注意
      車前狀況及兩車距離之過失駕駛行為，致釀成本案車禍。
　　⒉被告雖以前詞置辯，惟就本案現場情形觀之，被告自承其
      於行駛時有開車頭燈（參本院交易卷二第11頁），則縱不
      以警方所照現場照片為憑（因可能有警方車輛之車頭燈增
      加光源），而以被告所提出之模擬現場照片（參本院審交
      易卷第141頁「附照14-10」之照片）為據，仍可看出即使
      在兩路燈之中間路段（距離前後兩路燈約35公尺），即路
      燈光源最弱之處，在路燈及被告機車車頭燈之雙重照明下
      ，前方路段一路直至路燈下方之最亮處，能見度均尚屬良
      好，並無不可見之昏暗盲區；況告訴人及被告之機車均在
      行駛中，並非均固定在光源最弱之處，再參諸在車禍發生
      路段，並非角度曲折之彎路而有視線死角，是縱如被告所
      述，告訴人機車後方之車尾燈及裝設於拖車上之警示燈完
      全都被遮蔽（惟在機車行駛過程中，隨著後方拖車及其上
      物品之晃動，上開兩光源是否均一路被遮蔽而不可見，亦
      非無疑），若被告有確實注意車前狀況，應仍可看到騎乘
      在前方之告訴人機車之整體輪廓外觀，而可保持安全距離
      並即時採取必要之安全措施。又所謂「駕駛人應注意車前
      狀況及兩車並行間隔，並隨時採取必要之安全措施」，係
      指駕駛人在行車時應同時考量前方可視之路段暨前方用路
      人之距離，確定在可即時採取必要安全措施以避免前方突
      發狀況之道路速限下行駛，方無違反上開注意規定，並非
      在任何情況下，只要不逾道路速限即謂無違反注意義務。
      換言之，若在時速60公里之情形下，駕駛人之反應暨煞停
      距離較長，則駕駛人即應保持前方可視路段之距離長於上
      開反應暨煞停距離，方能確保在前方有狀況時及時採取必
      要措施以防免。是若在行車時前方路段有昏暗不明之處，
      致可視距離較短，則車行速度自應隨之降低，以確保有足
      夠之反應暨煞停距離以因應，方不違反行車人之注意義務
      。況本案案發現場之照明，尚足使被告注意其前方路段之
      狀況，已如前述，是被告上開所辯，尚不足以作為免除其
      過失之理由。
　　⒊依上所述，可認被告就本案車禍之發生，有未注意車前狀
      況及保持隨時可煞停距離之過失；且其過失駕駛行為，與
      告訴人所受之雙膝擦挫傷、背痛、下背和骨盆挫傷等傷害
      具相當因果關係。
　㈢告訴人就本件事故之發生與有過失：
　　又汽車（包括機車）非經公路監理機關核准，不得擅自附掛
    拖車行駛；裝載容易滲漏、飛散、氣味惡臭之貨物，能防止
    其發洩者，應嚴密封固，裝置適當，此觀道路交通管理處罰
    條例第29條第1項第5款、道路交通安全規則第85條前段、第
    88條第1項第6款規定可知。本案告訴人未經核准而擅自附拖
    車，其上並吊掛塑膠袋、厚紙板等物品而行駛於道路上，致
    被告閃避時撞上，此據告訴人自陳在卷（參本院交易卷二第
    13至17頁），並有前引現場照片在卷為證，可認其就本件車
    禍之發生亦有過失，亦據本院以109年度交簡字第3513號刑
    事簡易判決確定在案（參本院交易卷一第143至149頁）。然
    告訴人與有過失，僅係在民事上法院得減輕或免除被告之賠
    償數額，仍無從解免被告之刑事責任。
　㈣本案告訴人所受重傷害與本案車禍難認具相當因果關係
　　⒈按稱重傷者，謂下列傷害：四、毀敗或嚴重減損一肢以上
      之機能，刑法第10條第4項第4款著有規定。又按應「如何
      」及以「何時點」作為判斷該一肢以上之機能毀敗或嚴重
      減損而達重傷害程度？以「毀敗」而言，若傷害已造成一
      肢以上之肢體根本無法治療之程度，自無須考量後續醫療
      之結果，直接即可認定為重傷害；至該肢體之傷害是否達
      於「嚴重減損」程度，則應參酌醫師之專業意見、被害人
      實際治療回復狀況及一般社會觀念對於被害人能否「參與
      社會」、「從事生產活動功能」或「受到限制或無法發揮
      」等社會功能，或是社會適應力綜合判斷之（最高法院11
      0年度台上字第5329號判決意旨參照）。告訴人經高雄長
      庚醫院鑑定後，認其因第十胸椎骨折併神經損傷，該傷勢
      屬高位脊髓損傷，導致其下肢無力與無法負重，需仰賴輪
      椅代步，且其受傷已超過半年，術後肌力及神經症狀均無
      明顯改善，研判繼續接受治療恢復可能性極低，已達嚴重
      減損雙下肢功能之程度一情，有長庚醫療財團法人高雄長
      庚紀念醫院（下稱高雄長庚醫院）110年05月31日長庚院
      高字第1100550037號函暨身心障礙鑑定報告1份在卷可證
      （參本院交易卷一第45至48頁），已可認因告訴人雙下肢
      功能之傷勢，就其參與社會、從事生產活動層面已達受到
      限制之程度，自屬上開條款所規定之重傷害無疑。被告猶
      以上開高雄長庚醫院回函是稱雙下肢「功能」嚴重減損，
      而非法條文字之「機能」為由，辯稱告訴人尚不構成該條
      款規定之重傷害云云，實屬無據，不足為憑。
　　⒉然查，依上開高雄長庚醫院之回函，造成告訴人雙下肢功
      能減損之成因，係因其受有「第十胸椎骨折併神經損傷」
      此一高位脊髓損傷所致。惟就告訴人自車禍發生後至經高
      雄長庚醫院鑑定有上述重傷害之期間，至各醫院診所診療
      之情況（詳如附表所示），可看出告訴人最早診斷出有第
      十胸椎骨折之傷害，係在如附表編號4所示之109年1月30
      日該次診療一節，有告訴人於屏東醫院神經科及骨科之就
      診病歷、屏東醫院109年09月25日屏醫醫政字第109000199
      2號函在卷（卷證如附表編號4「卷證頁碼」欄所示）。而
      在車禍發生後至該日前，告訴人外顯之症狀，除雙膝挫傷
      外，主要即是下背痛，告訴人亦於本院審理時具結證稱：
      車禍後就有背痛，持續到屏東醫院開刀時等語（參本院交
      易卷二第289至290頁），惟依哲明診所之病歷紀錄，另記
      載有告訴人於109年2月13日至哲明診所看診時，曾主訴在
      109年1月14日受到挫傷後，發現有嚴重下背痛（原記載：
      Severe lower back pain noted afater(註：應為after
      之誤載) contusion injury on 1/14/20）等語（參本院
      交易卷二第54頁），是依該記載，告訴人於車禍發生後之
      109年1月14日受到挫傷，嗣有嚴重下背痛之情形。而此日
      係於上述被告最早經診斷有第十胸椎骨折之日（109年1月
      30日）前，則導致告訴人重傷害之「第十胸椎骨折」傷勢
      ，究竟為109年1月8日之車禍所造成，抑或係同年月14日
      之挫傷所造成，已有合理懷疑。又雖告訴人稱：我去看哲
      明診所之前並無摔倒過，是8日就受傷了，醫生問我我都
      是說我車禍受傷等語（參同上卷第314至315頁），惟上開
      哲明診所之病歷紀錄確實記載有109年1月14日之日期，此
      非車禍發生日，而若非告訴人於看診時有提出該日期之相
      關陳述，病歷紀錄上應不會如此記載，故於衡量之下，仍
      應以病歷紀錄上之記載為據。是依罪疑惟輕原則，實無法
      排除上述重傷害之結果，係告訴人在車禍（109年1月8日
      ）後至109年1月30日經診斷出有第十胸椎骨折期間，受有
      其他傷害所致，自難遽斷被告之過失駕駛行為與告訴人所
      受上述重傷害具相當因果關係。
　　⒊承上，則告訴人目前之狀況雖已符合重傷害之要件，惟尚
      難認上開重傷害之結果係本案車禍所致，併予敘明。
　㈤綜上所述，被告因過失駕駛行為致告訴人受有雙膝擦挫傷、
    背痛、下背和骨盆挫傷等傷害之犯行，堪以認定，應予依法
    論科。
二、論罪
　  核被告所為，係犯刑法第284 條前段之過失傷害罪。
三、科刑
　㈠被告於肇事後在有偵查犯罪職權之機關或公務員尚未知何人
    肇事前，主動向現場處理之員警表明其為肇事者，有肇事人
    自首情形紀錄表在卷可佐（參警卷第37頁），符合自首要件
    ，爰依刑法第62條前段規定，減輕其刑。
　㈡爰以行為人之責任為基礎，審酌被告駕駛車輛本應確實遵守
    道路交通安全規則，以維自身及其他用路人之生命、身體及
    財產安全，詎其因違反上開注意義務釀成本件道路交通事故
    ，致告訴人受有上開傷害，且迄今未與告訴人達成和解或對
    告訴人有何補償，以對其所致損害稍有彌補。惟念及被告並
    非肇致事故之唯一原因，告訴人對於事故之發生亦有過失責
    任，暨被告與告訴人之過失情節；兼衡被告自述之教育程度
    、經濟暨生活狀況（因涉及個人資料保護等隱私權維護，爰
    不予揭露）等一切情狀，量處如主文所示之刑併諭知易科罰
    金之折算標準。
據上論斷，應依刑事訴訟法第299條第1項前段，判決如主文。
本案經檢察官丁亦慧提起公訴，檢察官翁誌謙到庭執行職務。
中　　華　　民　　國　　111 　年　　4 　　月　　11　　日
                  刑事第十三庭  法  官  李怡蓉
　　　　　　　　　
以上正本證明與原本無異。
如不服本判決應於收受送達後20日內向本院提出上訴書狀，並應
敘述具體理由；如未敘述上訴理由者，應於上訴期間屆滿後20日
內向本院補提理由書（均須按他造當事人之人數附繕本）「切勿
逕送上級法院」。
中　　華　　民　　國　　111 　年　　4 　　月　　12　　日
　　　　　　　　　　　　　　　　書記官　胡孝琪　　　　　　　

附表：
編號 就診日期 醫療院所 就診情形暨診斷結果 卷證頁碼 1 109年1月8日 小港醫院 1.雙膝擦挫傷、背痛 2.照腰椎X光，影像報告說明：  ⑴該員接受過膽囊切除。  ⑵該員身上有鼻膽管引流導管。  ⑶該員之胸腰椎脊椎退化變形。  ⑷該員疑似骨質疏鬆。  ⑸該員主動脈有動脈粥狀硬化。 偵卷第63頁、本院交易卷一第271至274頁、交易卷二第49至50、191至193、281頁） 2 109年1月11日 屏東醫院 1.下背和骨盆挫傷 2.照腰椎X光，無骨折。 偵卷第65、69至71、77至79、135頁 3 109年1月22日 馬光中醫診所 下背和骨盆挫傷 偵卷第67頁 4 109年1月30日 屏東醫院 照胸椎X光，顯示有第10胸椎壓迫性骨折。 如編號2所示 5 109年2月3日 寶建醫院 胸壁挫傷 偵卷第73頁、本院交易卷二第41至43頁 6 109年2月13日、20日、3月2日 哲明診所 1.下背和骨盆挫傷初期看護 2.有胸部X光 偵卷第75頁、本院交易卷二第53至55頁 7 109年3月9日 屏東基督教醫院 X光檢查及磁振造影檢查顯示第十一胸椎壓迫性骨折 偵卷第101、109至128頁、本院交易卷二第179至182頁 8 109年5月22日、31日、6月1日、3日至6日 屏東醫院 1.腰椎其他退化性脊椎炎伴有脊髓病變 2.下背痛 3.第九至十胸椎楔狀壓迫閉鎖性骨（折） 4.老年性骨質疏髮症未伴有病理性骨折 5.進行第十胸椎椎體成型手術 偵卷第103至107、129頁、本院交易卷一第267頁、交易卷二第59至174頁 9 109年7月17日、8月28日、9月6日、9月9日 高雄長庚醫院 1.第十胸椎骨折 2.不完全偏癱合併下肢肌力兩分  本院審交易卷第31頁 10 110年1月14日 高雄長庚醫院 接受身心障礙鑑定：本件傷勢屬高位脊髓損傷導致病人下肢無力與無法負重，需仰賴輪椅代步，且其受傷已超過半年，術後肌力及神經症狀均無明顯改善，研判繼續接受治療恢復可能性極低，已達嚴重減損雙下肢功能 本院交易卷二第45至48頁 

本案論罪科刑法條：
中華民國刑法第284條〔後段〕
因過失傷害人者，處1年以下有期徒刑、拘役或10萬元以下罰金
；致重傷者，處3年以下有期徒刑、拘役或30萬元以下罰金。